【裁判字號】    97,訴,293
【裁判日期】    970715
【裁判案由】    第三人異議之訴
【裁判全文】
臺灣高雄地方法院民事判決              97年度訴字第293號
 原      告  丁○○
 訴訟代理人  楊申田律師
 複代理人    楊貞瑾律師
             楊譜諺律師
             史乃文律師
 被      告  乙○○
 訴訟代理人  鍾義律師
 複代理人    康四評律師
上列當事人間第三人異議之訴事件，本院於民國97年7 月1 日言
詞辯論終結，判決如下：
      主      文
原告之訴駁回。
訴訟費用由原告負擔。
      事實及理由
一、原告主張：本院96年度執字第114132號強制執行事件中之執
    行標的物即如附表所示之動產（下稱系爭動產），係其於民
    國88年8 月1 日自訴外人蔡明勳等人受讓上開執行事件債務
    人甜心冰淇淋廠股份有限公司（下稱甜心公司）之債權後，
    與甜心公司之負責人達成抵償協議而取得所有權，已非屬甜
    心公司之財產。詎被告竟執對甜心公司之執行名義，聲請就
    系爭動產為查封拍賣，顯已損害伊之權益。爰依強制執行法
    第15條規定，提起本訴，並聲明(一)確認系爭動產為原告所有
    (二)本院96年度執字第114132號強制執行事件就系爭動產所為
    之執行程序應予撤銷。
二、被告則以：原告有受讓債權之事實並未舉證證明，且所提出
    之清償協議並不實在，況該協議係由丙○○具名，且未經公
    司法第185 條規定之特別決議程序，自不發生抵償之效力，
    系爭動產仍屬甜心公司所有。另抵償協議附件明細所列之動
    產與系爭動產並非完全相同等語，資為抗辯。並聲明駁回原
    告之訴。
三、兩造不爭執及爭執事項：
    不爭執事項：
    系爭動產現因被告執對甜心公司之執行名義聲請查封，並由
    本院96年度執字第114132號執行事件受理中，業經調取該執
    行卷查明屬實。
    爭執事項：
  (一)甜心公司是否確因積欠戊○○○及蔡明勳3556萬元，而將甜
    心公司相關工廠設備用以抵償債務？丙○○所立枝債務清償
    書，是否對甜心公司發生效力？債務清償書附件之動產與系
    爭動產是否相同？
  (二)原告是否受讓戊○○○及蔡明勳對甜心公司枝債權？
  (三)原告請求確認96年度執字第114132號強制執行事件查封拍賣
    之系爭動產為其所有，並請撤銷上開動產所為強制執行程序
    ，有無理由？
四、關於爭執事項(一)甜心公司是否確因積欠戊○○○及蔡明勳
    3556萬元，而將甜心公司相關工廠設備用以抵償債務？丙○
    ○所立枝債務清償書，是否對甜心公司發生效力？債務清償
    書附件之動產與系爭動產是否相同？(二)原告是否受讓戊○○
    ○及蔡明勳對甜心公司枝債權？本院論述意見如下：
  (一)原告雖提出匯款予甜心公司之匯款回條26紙為證，惟匯款日
    期自82年2 月22日起至87年12月10日止，且其中匯款人有戊
    ○○○、甲○○、蔡明勳等人，金額不一且其中多筆匯款金
    額均有尾數，已難認全係由戊○○○匯款至甜心公司，且匯
    款方式亦與通常借款不同；參以戊○○○亦為營商之人，自
    應知悉法人與自然人為各自不同之個體，果真有借款予甜心
    公司長達5 至6 年之久且金額高3 千餘萬元，豈有僅因與甜
    心公司法定代理人丙○○具有親誼關係，即未要求甜心公司
    出具正式借據或簽發本票或支票以取得借款憑據之理，況匯
    款之可能原因甚多，亦尚難僅以上開匯款回條即認甜心公司
    確實有向戊○○○或蔡明勳借款高達35,560,000元之事實存
    在。
  (二)況證人即負責為戊○○○處理會計事務之甲○○亦到庭證稱
    「不記得了 (指戊○○○從民國幾年開始財務狀況不好？)
    ，不過已經十幾年了，財務狀況不好的起因是因為她幫丙○
    ○擔任保證人，數額大約幾千萬元，戊○○○後來有陸續幫
    丙○○清償，還多少我不知道，數額不明白。」「顏明美是
    丙○○的太太，有很長一段時間因為丙○○欠錢，所以戊○
    ○○都會叫我匯款到甜心公司或是丙○○，匯給顏明美的應
    該只有1 、2 次，也是要給丙○○，但是丙○○叫我匯到顏
    明美戶頭，戊○○○匯款給甜心公司持續好幾年，大約從民
    國81年間開始就有這種匯款的事實。」「是丙○○向戊○○
    ○借錢，說是甜心公司要用錢（指戊○○○匯款給甜心公司
    的原因為何）」「總共借了好幾千萬元，有算過帳，但是是
    他二人自己算的我不知道，會算完後有立書面，但我不知道
    ，戊○○○也沒有告訴我總共多少錢。」 (97年5 月13日言
    詞辯論筆錄)； 是依證人所述，戊○○○本身已因擔任丙○
    ○保證而負債數千萬元，是否仍有能力持續借款予甜心公司
    長達數年亦有疑義，且縱有借款事實，依證人所述，亦無法
    證明戊○○○借款之對象為丙○○個人或甜心公司，況證人
    既證述丙○○與戊○○○會算帳後有立書面，自屬有利於原
    告之事實，原告卻迄本院審結均未提出任何丙○○與戊○○
    ○會算借款帳目之書面紀錄，亦難認原告主張為有理由。
  (三)再者，原告既主張係甜心公司向戊○○○或蔡明勳借款後，
    戊○○○或蔡明勳再將債權轉讓予原告，卻僅提出由丙○○
    於88年8 月1 日直接書立向原告借款共35,560,000元之債務
    清償書，逕由丙○○以甜心公司工廠設備折抵對原告之債務
    ，而完全未提出任何甜心出具之債權轉讓證明文件或公司召
    開臨時股東會或董事長曾決議以工廠設備用為償債之資料，
    所為顯與常情有違；況戊○○○於85、86年間已因擔任甜心
    公司連帶保證人積欠中興商業銀行6,000,000 元債務未清償
    而遭假扣押，亦有85年執全字第4005號、86年執全字第3440
    號執行卷可參，何以仍有能力借款予甜心公司，是否丙○○
    為免甜心公司受假扣押工廠設備而書立上開債務清償書亦不
    無疑義，原告主張顯難認為真實。
  (四)況原告果於88年8 月1 日已自甜心公司受讓上開工廠設備，
    豈有完全未處理或搬離，仍將設備棄置工廠內，甚且甜心公
    司工廠建物已遭假扣押仍未將之搬離，迄至系爭動產經本院
    96年執字第114132號定於97年1 月3 日拍賣時，始於96年12
    月31日具狀以所有權為由聲請停止強制執行之理，所為均與
    常理不合，難信為真實。
  (五)綜上，原告以其自戊○○○或蔡明勳處受讓債權，且由丙○
    ○代表甜心公司以系爭動產抵償部分債務，而主張系爭動產
    為其所有之主張難認為真實；則關於丙○○所立枝債務清償
    書，是否對甜心公司發生效力及債務清償書附件之動產與系
    爭動產是否相同之爭點，即無再為論述之必要。
五、原告請求確認96年度執字第114132號強制執行事件查封拍賣
    之系爭動產為其所有，並請撤銷上開動產所為強制執行程序
    ，有無理由？
    原告既未能舉證證明其確實自戊○○○或蔡明勳處受讓債權
    ，且由丙○○代表甜心公司以系爭動產抵償部分債務，是其
    以系爭動產為其所有，請求確認96年度執字第114132號強制
    執行事件查封拍賣之系爭動產為其所有，並請求撤銷上開動
    產所為強制執行程序，自屬於法無據，不應准許。
六、綜上，原告提出第三人異議之訴，請求確認96年度執字第11
    4132號強制執行事件查封拍賣之系爭動產為其所有，並請求
    撤銷上開動產所為強制執行程序，均無理由，應予駁回。
七、據上論結：本件原告之訴為無理由，爰依民事訴訟法第78條
    ，判決如主文。
中    華    民    國    97    年    7     月    15    日
                  民事第五庭    法  官  林玉心
正本係照原本作成。
如不服本判決，應於送達後20日內，向本院提出上訴狀並表明上
訴理由，如於本判決宣示後送達前提起上訴者，應於判決送達後
10日內補提上訴理由書（須附繕本）。
中    華    民    國    97    年    7     月    15    日
                                書記官  鄭淑華


司法院資訊處製作；財團法人民間司法改革基金會備份。
